臺灣臺北地方法院刑事判決
111年度審原訴字第17號
公  訴  人  臺灣臺北地方檢察署檢察官
被      告  曹梃曜


選任辯護人  劉政杰律師
            李浩霆律師
被      告  高郁宣




指定辯護人  本院公設辯護人唐禎琪  
被      告  邱柏淳




上列被告因詐欺等案件，經檢察官提起公訴（110年度偵字第914
9號），被告於本院準備程序中就被訴事實為有罪之陳述，經本
院告以簡式審判程序之旨，並聽取當事人之意見後，裁定改行簡
式審判程序，並判決如下：
    主  文
壹、主刑部分
一、曹梃曜犯如附表二所示之罪，各處如附表二「罪名及宣告刑
    」欄所示之刑。應執行有期徒刑壹年參月。緩刑參年，緩刑
    期間付保護管束，並應於本判決確定之日起貳年內，向指定
    之政府機關、政府機構、行政法人、社區或其他符合公益目
    的之機構或團體提供壹佰貳拾小時之義務勞務，並應於如附
    表四所示之期限向被害人支付如附表四所示之賠償金。
二、高郁宣犯如附表二編號二所示之罪，處如附表二編號二「罪
    名及宣告刑」欄所示之刑。緩刑貳年，緩刑期間付保護管束
    ，並應於本判決確定之日起壹年貳月內，向指定之政府機關
    、政府機構、行政法人、社區或其他符合公益目的之機構或
    團體提供捌拾小時之義務勞務。
三、邱柏淳犯如附表二編號一所示之罪，處如附表二編號一「罪
    名及宣告刑」欄所示之刑。緩刑貳年，緩刑期間付保護管束
    ，並應於本判決確定之日起壹年內，向指定之政府機關、政
    府機構、行政法人、社區或其他符合公益目的之機構或團體
    提供陸拾小時之義務勞務，並應於如附表四所示之期限向被
    害人支付如附表四所示之賠償金。
貳、沒收部分
    扣案如附表三所示之物沒收。
    事  實
一、曹梃曜（通訊軟體LINE暱稱「莎」）、高郁宣（通訊軟體LI
    NE暱稱「彤」）、邱柏淳（通訊軟體LINE暱稱「依婕兒」、
    「Jill」）分別於民國110年2月間、同年月10日、同年月22
    日，加入真實姓名年籍不詳、通訊軟體TELEGRAM暱稱「閃」
    所屬之三人以上所組成，以實施詐術為手段之具有持續性、
    牟利性之有結構性之犯罪組織，在該詐欺集團所設立位於○○
    市○○區○○路000號6樓之7據點內，由曹梃曜負責面試、指導
    話務手及提供通訊軟體LINE帳號供高郁宣、邱柏淳使用，並
    由高郁宣、邱柏淳2人擔任以通訊軟體LINE對被害人施以詐
    術之工作（俗稱話務手），其等共同意圖為自己不法所有，
    基於三人以上共同詐欺取財、隱匿特定犯罪所得之來源及去
    向之洗錢犯意聯絡，先以附表一所示方式詐騙附表一所示之
    人，致其等誤信為真，而依指示將附表一所示款項匯至所示
    指定人頭帳戶後，再推由集團內不詳成員將前開款項提領一
    空，以此方式掩飾特定犯罪所得之本質、來源及去向。
二、案經新北市政府警察局三重分局報請臺灣臺北地方檢察署檢
    察官偵查起訴。
    理  由
壹、證據能力部分：
  ㈠組織犯罪防制條例第12條第1項中段規定：「訊問證人之筆錄
    ，以在檢察官或法官面前作成，並經踐行刑事訴訟法所定訊
    問證人之程序者為限，始得採為證據」，係以立法排除被告
    以外之人於警詢或檢察事務官調查中所為之陳述，得適用刑
    事訴訟法第159條之2、第159條之3及第159條之5等傳聞例外
    規定，是證人於警詢時之陳述，於違反組織犯罪防制條例案
    件，即絕對不具有證據能力，不得採為判決基礎。查被害人
    江政霖、翁瑞彤於警詢之陳述，就被告曹梃曜、高郁宣、邱
    柏淳（下合稱被告3人）而言，屬被告以外之人於審判外之
    陳述，依前揭規定，於被告3人涉及違反組織犯罪防制條例
    明定之罪名（詳後述），不具證據能力，僅援為各該被告所
    涉加重詐欺取財罪之證據。
  ㈡本案據以認定事實之供述證據，公訴人、被告3人及被告曹梃
    曜、高郁宣之辯護人於本院言詞辯論終結前均未爭執其證據
    能力，經審酌該等證據之取得並無違法，且與本案待證事實
    具有關聯性，依刑事訴訟法第159條之5之規定，自有證據能
    力；至所引非供述證據部分，與本案事實具自然關聯性，且
    非公務員違背法定程序所取得，依同法第158條之4規定反面
    解釋，亦具證據能力。
貳、實體部分：
一、認定事實所憑之證據及理由： 
  ㈠上揭事實，業據被告3人於本院審理時坦承不諱（見本院111
    年度審原訴字第17號卷【下稱審原訴字卷】第210頁），核
    與證人即見習話務手林瑋浚於警詢及偵查中之證述情節（見
    臺灣臺北地方檢察署110年度偵字第9149號卷【下稱偵字卷
    】㈠第29至38、529至533頁，偵字卷㈡第39至48、49至55頁）
    、證人即各被害人於警詢之指證內容相符（人別及卷證出處
    詳見附表一），且有彰化商業銀行帳號末三碼900號、中國
    信託商業銀行帳號末三碼035、102號帳戶交易明細資料（見
    偵字卷㈠第679至683頁，偵字卷㈡第281至305、307至310、31
    9至353頁，偵字卷㈢第47至62、103至105頁）、被告3人相互
    間及各與被害人間之通訊軟體LINE對話紀錄截圖（見偵字卷
    ㈠第157至171、257至293、345、347、361頁，偵字卷㈡第499
    至533、585、601、605至619、703至705、835至897頁）、
    如附表一「證據出處」欄所示之證據可佐（證據名稱及卷證
    出處詳見附表一），另有如附表三所示之扣案物扣案可憑，
    足認被告3人上開任意性自白確與事實相符，堪以採信。
  ㈡本案詐欺集團係以施用詐術為手段，組成目的在於向被害人
    騙取金錢，具有牟利性，先由被告曹梃曜指導被告高郁宣、
    邱柏淳，再由被告高郁宣、邱柏淳詐騙本案被害人，復由集
    團內不詳成員提領被害人受騙所匯入之款項，再將贓款層層
    上繳，期間均透過通訊軟體相互聯繫，更設有據點，堪認本
    案詐欺集團之分工細密、計畫周詳，顯非為立即實施犯罪而
    隨意組成，具有結構性及持續性，被告3人參與詐欺集團所
    為本案詐騙被害人之行為，罪即成立，自不以其需長期、持
    續或就組織之全部犯罪活動均參與為必要。
  ㈢本案被害人受騙匯出款項後，由集團內不詳成員領取贓款，
    再將之上繳予不詳成員，致款項之流向去向不明而無從追查
    ，客觀上已製造該詐欺犯罪所得金流斷點，達成隱匿犯罪所
    得之效果，妨礙該詐欺集團犯罪之偵查，自構成洗錢防制法
    第2條第2款「掩飾或隱匿特定犯罪所得之本質、來源、去向
    、所在、所有權、處分權或其他權益者」之洗錢行為甚明。
  ㈣被告3人雖未自始至終參與各階段之犯行，惟其與所屬詐騙集
    團其他成員既為詐欺被害人而彼此分工，參與詐欺取財罪之
    部分構成要件行為，且被告3人所為係詐欺取財罪所不可或
    缺之內部分工行為，並相互利用其他成員之行為，以共同達
    成犯罪之目的，堪認係在合同意思範圍內，各自分擔犯罪行
    為之一部，並相互利用他人之行為，以達犯罪之目的，被告
    3人於主觀上對於參與詐欺犯行之成員含自己達三人以上之
    事，亦屬知悉，自應就所參與犯行，對於全部所發生之結果
    共同負責。
  ㈤綜上，本案事證明確，被告3人犯行均堪認定，俱應依法論科
    。
二、論罪科刑：
  ㈠法律適用：
  ⒈核被告所為：
  ⑴被告曹梃曜就附表一編號1所為，係犯刑法第339條之4第1項
    第2款之三人以上共同詐欺取財罪、洗錢防制法第14條第1項
    之洗錢罪及組織犯罪防制條例第3條第1項後段之參與犯罪組
    織罪；就附表一編號2所為，係犯刑法第339條之4第1項第2
    款之三人以上共同詐欺取財罪、洗錢防制法第14條第1項之
    洗錢罪。
  ⑵被告高郁宣就附表一編號2所為，係犯刑法第339條之4第1項
    第2款之三人以上共同詐欺取財罪、洗錢防制法第14條第1項
    之洗錢罪及組織犯罪防制條例第3條第1項後段之參與犯罪組
    織罪。
  ⑶被告邱柏淳就附表一編號1所為，係犯刑法第339條之4第1項
    第2款之三人以上共同詐欺取財罪、洗錢防制法第14條第1項
    之洗錢罪及組織犯罪防制條例第3條第1項後段之參與犯罪組
    織罪。
  ⒉起訴書犯罪事實欄雖未敘及被告3人洗錢犯行及參與犯罪組織
    罪部分，然此部分與起訴論罪部分，具有裁判上一罪關係，
    依審判不可分原則，乃為起訴效力所及，被告3人亦均就該
    部分犯行經本院告知後為認罪之陳述，本院自得併予審理。
  ㈡共犯及罪數關係：
  ⒈被告3人與共犯「閃」等不詳成年成員就上開犯行間，係在合
    同意思範圍內，各自分擔犯罪行為之一部，並相互利用他人
    之行為，以達遂行加重詐欺取財及洗錢等犯行，有犯意聯絡
    及行為分擔，應論以共同正犯。
  ⒉被告3人各次以通訊軟體line與附表一所示各被害人聯繫並施
    以詐術之行為，乃基於詐欺取財之單一犯意，於密切接近之
    時間、地點實施，各行為之獨立性極為薄弱，在刑法評價上
    ，以視為數個舉動之接續施行，合為包括之一行為予以評價
    ，屬接續犯，各論以一罪即足。
  ⒊被告3人均以一行為同時觸犯三人以上共同詐欺取財罪、洗錢
    罪及參與犯罪組織罪；被告曹梃曜另就附表一編號2部分以
    一行為同時觸犯三人以上共同詐欺取財罪及洗錢罪，均屬想
    像競合犯，應依刑法第55條規定，從一重之三人以上共同詐
    欺取財罪處斷。
  ⒋被告曹梃曜所犯上開2罪，犯意各別，行為互殊，應予分論併
    罰。
　㈢量刑審酌：
　  爰以行為人責任為基礎，審酌被告3人不循正途獲取財物，
    竟加入詐欺集團並分別擔任指導話務手、話務手等角色，使
    被害人受有財產損害，並危害財產交易安全，實難寬貸，兼
    衡被告3人犯後坦認犯行，被告曹梃曜、邱柏淳並與被害人
    江政霖成立調解並按期賠償中（至告訴人翁瑞彤則向本院表
    明不向被告曹梃曜、高郁宣求償），有本院調解筆錄、公務
    電話紀錄、被告曹梃曜、邱柏淳提出之交易明細表在卷（見
    審原訴字卷第109、137、177、179、213、215、227頁），
    兼衡被告曹梃曜於本院審理時自述大學畢業之智識程度、未
    婚、現在○○○上班、月收入約新臺幣（下同）3萬2,000元、
    家中有債務等生活狀況；被告高郁宣於本院審理時自述大學
    肄業之智識程度、已婚有未成年子女、現無業、生活仰賴配
    偶等生活狀況；被告邱柏淳於本院審理時自述大學肄業之智
    識程度、未婚、現任○○○○、月收入3萬8,000元、有負債及信
    貸、須負擔家用等生活狀況（見審原訴字卷第211至212頁）
    ，暨其等犯罪動機、目的、手段、參與情節程度、獲利、被
    害人受騙金額高低等一切情狀（被告3人於偵查時坦承客觀
    事實，本院審理時則坦承起訴罪名，是就其等所犯洗錢防制
    法及組織犯罪防制條例部分，原應減輕其刑，然被告3人就
    上開犯行係從一重論處三人以上共同詐欺取財罪，是此部分
    想像競合輕罪得減刑部分，本院量刑時併予審酌），分別量
    處如主文所示之刑。另考量被告曹梃曜所為上揭犯行手法近
    似、相隔時間非長、所侵害法益之同質性高、數罪對法益侵
    害之加重效應較低等不法及罪責程度，定其應執行如主文第
    1項所示之刑。另司法院大法官業於110年12月10日以釋字第
    812號解釋宣告組織犯罪防制條例第3條第3項關於強制工作
    之規定違憲，並自該日起失其效力，本案即無須審究被告3
    人應否宣告強制工作，附此敘明。
　㈣緩刑之說明：
　⒈被告曹梃曜、高郁宣均未曾因故意犯罪而受有期徒刑以上刑
    之宣告；被告邱柏淳前曾因公共危險案件經法院判處罪刑，
    於104年1月27日執行完畢後5年內未曾因故意犯罪受有期徒
    刑以上刑之宣告，有臺灣高等法院被告前案紀錄表可參（見
    審原訴字卷第217、219、221至222頁），且被告3人於本院
    坦承犯行，被告曹梃曜、邱柏淳並遵期賠償被害人江政霖所
    受損害，業如前述，本院斟酌上情，認被告經此偵、審程序
    及刑之宣告，自當知所警惕，信無再犯之虞，是本院認所宣
    告之刑，以暫不執行為適當，爰依法宣告緩刑（期間如主文
    所示），以啟自新。復為使被告曹梃曜、邱柏淳確實履行和
    解條件，被告3人日後戒慎其行，深自惕勵，從中記取教訓
    ，並建立正確法治觀念，乃依刑法第74條第2項第3款及第5
    款之規定，命被告曹梃曜、邱柏淳應於如附表四所示之期限
    向被害人江政霖支付如附表四所示迄宣判時尚未屆期之賠償
    金，另被告曹梃曜應於本判決確定之日起2年內、被告高郁
    宣應於判決確定之日起1年2個月內、被告邱柏淳應於本判決
    確定之日起1年內，分別向指定之政府機關、政府機構、行
    政法人、社區或其他符合公益目的之機構或團體提供120小
    時、80小時及60小時之義務勞務，以勵自新。
　⒉另被告3人既經宣告緩刑，且受緩刑宣告尚需執行上開刑法第
    74條第2項第5款事項，爰依同法第93條第1項第2款之規定，
    諭知於緩刑期間付保護管束，以觀後效。至被告3人倘違反
    前揭應行負擔之事項且情節重大，依同法第75條之1第1項第
    4款規定，其緩刑之宣告仍得由檢察官向本院聲請撤銷而執
    行本案科刑，併予指明。　　　
三、沒收之說明：
  ㈠犯罪所用之物部分：
    扣案如附表三所示之行動電話，分別為被告3人所有，且為
    其犯本案犯行與共犯聯繫之用，各據其等於審理時供承無誤
    （見審原訴字卷第198至199頁），應依刑法第38條第2項之
    規定，宣告沒收。至其餘扣案物，均非屬被告3人所有，且
    無證據證明與本案犯行有關，自不宣告沒收。
  ㈡犯罪所得部分：
    被告3人於準備程序均堅稱就本案犯行尚未取得報酬（見審
    原訴字卷第198至199頁），查卷內亦無積極事證可認被告已
    取得本案報酬，爰不予宣告沒收犯罪所得。
據上論斷，應依刑事訴訟法第273條之1第1項、第299條第1項前
段（依法院辦理刑事訴訟案件應行注意事項第159點，判決書據
上論結部分，得僅引用應適用之程序法條），判決如主文。　　
本案經檢察官陳建宏提起公訴，檢察官黃耀賢到庭執行職務。
中　　華　　民　　國　　111 　年　　6 　　月　　22　　日
                  刑事第二十庭  法  官　賴鵬年
以上正本證明與原本無異。 
如不服本判決應於收受送達後20日內向本院提出上訴書狀，並應
敘述具體理由；其未敘述上訴理由者，應於上訴期間屆滿後20日
內向本院補提理由書（均須按他造當事人之人數附繕本）「切勿
逕送上級法院」。告訴人或被害人如對於本判決不服者，應具備
理由請求檢察官上訴，其上訴期間之計算係以檢察官收受判決正
本之日期為準。 因疫情而遲誤不變期間，得向法院聲請回復原
狀。
                                書記官　萬可欣
中　　華　　民　　國　　111 　年　　6 　　月　　22　　日
附錄本案論罪科刑法條全文：
中華民國刑法第339條之4
犯第339條詐欺罪而有下列情形之一者，處1年以上7年以下有期
徒刑，得併科1百萬元以下罰金：
一、冒用政府機關或公務員名義犯之。
二、三人以上共同犯之。
三、以廣播電視、電子通訊、網際網路或其他媒體等傳播工具，
    對公眾散布而犯之。
前項之未遂犯罰之。
洗錢防制法第14條
有第二條各款所列洗錢行為者，處7年以下有期徒刑，併科新臺
幣5百萬元以下罰金。
前項之未遂犯罰之。
前二項情形，不得科以超過其特定犯罪所定最重本刑之刑。
組織犯罪防制條例第3條
發起、主持、操縱或指揮犯罪組織者，處3年以上10年以下有期
徒刑，得併科新臺幣1億元以下罰金；參與者，處6月以上5年以
下有期徒刑，得併科新臺幣1千萬元以下罰金。但參與情節輕微
者，得減輕或免除其刑。
具公務員或經選舉產生之公職人員之身分，犯前項之罪者，加重
其刑至二分之一。
犯第1項之罪者，應於刑之執行前，令入勞動場所，強制工作，
其期間為3年。
前項之強制工作，準用刑法第90條第2項但書、第3項及第98條第
2項、第3項規定。
以言語、舉動、文字或其他方法，明示或暗示其為犯罪組織之成
員，或與犯罪組織或其成員有關聯，而要求他人為下列行為之一
者，處3年以下有期徒刑，得併科新臺幣3百萬元以下罰金：
一、出售財產、商業組織之出資或股份或放棄經營權。
二、配合辦理都市更新重建之處理程序。
三、購買商品或支付勞務報酬。
四、履行債務或接受債務協商之內容。
前項犯罪組織，不以現存者為必要。
以第5項之行為，使人行無義務之事或妨害其行使權利者，亦同
。
第5項、第7項之未遂犯罰之。
附表一：
編號 被害人 詐騙方式、時間 被害人匯款時間、金額（新臺幣）及帳戶 證據出處 共犯範圍 1 江政霖 詐欺集團不詳成員於109年12月22日某時以通訊軟體INSTAGRAM帳號「_jill_1218」主動聯繫江政霖，嗣由被告邱柏淳以LINE通訊軟體暱稱「依婕兒」、「Jill」對江政霖佯稱：可聽從暱稱為「莎」（即被告曹梃曜）之金融分析師姐姐分析，而至所提供之比特幣及美金投資網頁（MXPro）操作獲利云云，致江政霖誤信為真，爰依指示於右列時間匯款右列款項至右列帳戶。 ①於110年2月2日下午3時18分許，匯款15萬元至彰化商業銀行帳號末三碼900號帳戶（已遭領空） ②於110年2月4日晚間10時0分許，匯款13萬元至指定之中國信託商業銀行帳號末三碼035號帳戶（已遭領空） ①被害人江政霖於警詢中之供述（見偵字卷㈡第109至112、113至115頁，偵字卷㈢第11至12頁） ②被害人與詐欺集團成員之LINE對話紀錄截圖（見偵字卷㈠第345頁，偵字卷㈡第585頁） ③匯款明細（見偵字卷㈢第15至17頁） ④左列帳戶之交易明細表（見偵字卷㈡第287、325、358頁） 曹梃曜、 邱柏淳、 「閃」 2 翁瑞彤 被告高郁宣於110年2月20日以LINE通訊軟體暱稱「彤」對翁瑞彤佯稱：可聽從暱稱為「莎」（即被告曹梃曜）之金融分析師姐姐分析，而至所提供投資平台（MXPro）操作獲利云云，致翁瑞彤誤信為真，爰依指示於右列時間匯款右列款項至右列帳戶。 於110年3月2日晚間11時45分許，匯款1,200元至指定之國泰世華商業銀行帳號末三碼728號帳戶（已遭領空） ①被害人翁瑞彤於警詢中之供述（見偵字卷㈡第131至134頁） ②被害人與詐欺集團成員之LINE對話紀錄截圖（見偵字卷㈡第835至897頁） ③左列帳戶之交易明細表（見偵字卷㈢第103、105頁） 曹梃曜、 高郁宣、 「閃」 
附表二：
編號 對應之事實 罪名及宣告刑 1 如附表一編號1所示 曹梃曜犯三人以上共同詐欺取財罪，處有期徒刑壹年貳月。 邱柏淳犯三人以上共同詐欺取財罪，處有期徒刑壹年壹月。 2 如附表一編號2所示 曹梃曜犯三人以上共同詐欺取財罪，處有期徒刑壹年壹月。 高郁宣犯三人以上共同詐欺取財罪，處有期徒刑壹年。 
附表三：
編號 應沒收之物 所有人 1 APPLE廠牌行動電話1具（型號：iPhone XS MAX，IMEI碼：000000000000000） 被告曹梃曜 2 APPLE廠牌行動電話1具（型號：iPhone X，IMEI碼：000000000000000） SUGAR廠牌行動電話1具（型號：SUGAR-Y18，IMEI碼：000000000000000、000000000000000） 被告高郁宣 3 APPLE廠牌行動電話1具（型號：iPhone II PRO MAX，門號0000-000000，IMEI碼：000000000000000） 被告邱柏淳 
附表四：
期限及賠償內容 1.被告曹梃曜應賠償被害人江政霖2萬元，給付方式如下：於111年7月（含當月）起，按月於每月10日前分期給付1萬元，直至全數清償完畢止，上開款項應匯入被害人江政霖指定帳戶（帳號詳卷），如有一期不履行視為全部到期。 2.被告邱柏淳應賠償被害人江政霖2萬元，給付方式如下：於111年7月（含當月）起，按月於每月10日前分期給付5,000元，直至全數清償完畢止，上開款項應匯入被害人江政霖指定帳戶（帳號詳卷），如有一期不履行視為全部到期。